【裁判字號】    97,訴,454
【裁判日期】    980225
【裁判案由】    侵權行為損害賠償
【裁判全文】
臺灣苗栗地方法院民事判決               97年度訴字第454號
原      告  丙○○
            庚○○○
            戊○○
                      號
            己○○
                      號
            乙○○
兼上4人共同
訴訟代理人  丁○○
被      告  甲○○
上列當事人間因被告過失致死案件，原告提起附帶民事訴訟，請
求侵權行為損害賠償，經本院刑事庭裁定移送（97年度交附民字
第20號），本院於民國98年2 月16日言詞辯論終結，判決如下：
    主  文
被告應給付原告庚○○○新臺幣肆拾捌萬元，及原告丙○○、戊○○、己○○、乙○○、丁○○各新臺幣壹拾伍萬元，並均自民
國九十七年五月二十三日起至清償日止，按週年利率百分之五計
算之利息。
原告其餘之訴駁回。
本判決原告勝訴部分於原告以新臺幣肆拾壹萬元為被告供擔保後
，得假執行。但被告如以新臺幣壹佰貳拾萬元為原告預供擔保
，得免為假執行。
原告其餘假執行之聲請駁回。
    事實及理由
一、原告起訴主張：
  (一)被告於民國96年12月4 日19時許，騎乘車牌號碼：IWT-433
    號重型機車，沿苗栗縣苑裡鎮縣由東往西方向行駛
    ，行經苑裡鎮舊社里9 鄰98號前時，竟疏未注意機車右前方
    適有劉振國正在行走，閃避不及，被告所騎機車右手把撞及
    劉振國，劉振國因而倒地，致受有頭部外傷合併顱內出血、
    中樞神經衰竭等傷害，經送醫急救仍不治死亡。
  (二)原告庚○○○為劉振國之配偶，原告丙○○、戊○○、己○○、乙○○、丁○○為劉振國之子女，因上開事故，受有以
    下之損害：
  1.原告庚○○○部分：殯葬費：新臺幣（下同）27萬元。
    精神慰撫金：46萬元，合計73萬元。
  2.原告丙○○、戊○○、己○○、乙○○、丁○○部分：精神
    慰撫金各46萬元。
  (三)為此依侵權行為之法律關係提起本件訴訟。並聲明：(1)被告
    應給付原告庚○○○73萬元，及原告丙○○、戊○○、己○○、乙○○、丁○○各46萬元，並均自起訴狀繕本送達被告
    之翌日起至清償日止，按週年利率百分之5 計算之利息。(2)
    願供擔保，請准宣告假執行。
二、被告之抗辯：
  (一)對原告庚○○○請求殯葬費27萬元不爭執。
  (二)被告非係有經濟資力之人，原告請求精神慰撫金金額過高，
    請鈞院核減。
  (三)原告已獲得強制汽車責任險保險金150 萬元，此部分應從原
    告請求金額中扣除。
  (四)事發時劉振國身著暗色衣服未緊靠路邊行走，亦為肇事原因
    之一，請鈞院依劉振國之過失程度核減賠償金額。並聲明：
    (1)原告之訴駁回。(2)如受不利判決，願供擔保請准宣告免為
    假執行。
三、原告主張一、(一)之事實，為被告所不爭執，又被告因此犯過
    失致人於死罪，經本院刑事庭以97年度交易字第58號判決判
    處有期徒刑6 月確定，此經本院依職權調閱上揭刑事卷宗查
    閱屬實，堪信為真實。
四、按汽車行駛時，駕駛人應注意車前狀況，並隨時採取必要之
    安全措施，道路交通安全規則第94條第3 項定有明文。本件
    被告騎乘機車行經前開路段時，自應依上揭規定注意車前劉
    振國正在行走，而採取減速、繞行等必要之安全措施，竟未
    予注意，致閃避不及而撞擊劉振國，其顯有違反上揭規定之
    過失甚明，且須負完全之過失責任。被告雖辯稱：劉振國身
    著暗色衣服未緊靠路邊行走，亦為肇事原因之一等語，然於
    交通法規並未就行人衣著之顏色有所規定，況被告如於事發
    時確有注意車前狀況，不論劉振國身著何種顏色衣服，皆能
    發現而有所避免，另自肇事現場照片觀之（見臺灣苗栗地方
    法院檢察署96年度相字第567 號卷第19、20頁），劉振國倒
    地位置乃在路邊白線上，顯見劉振國係靠路邊行走，並非在
    車道內行走，故難認劉振國就事故之發生有何過失，而本件
    肇事責任經送臺灣省竹苗區車輛行車事故鑑定委員會鑑定後
    亦認定：「一、甲○○駕駛重機車未注意車前狀況撞擊同向
    前方行走之人為肇事原因。二、劉振國被後方駛至之車輛撞
    擊無肇事因素」，有該委員會鑑定意見書在卷可佐（見本院
    97年度訴字第454 號卷第113 至116 頁），是被告上開劉振
    國與有過失之辯解，無非卸責之詞，顯無足採。
五、次按因故意或過失，不法侵害他人之權利者，負損害賠償責
    任；汽車、機車或其他非依軌道行駛之動力車輛，在使用中
    加損害於他人者，駕駛人應賠償因此所生之損害；不法侵害
    他人致死者，對於支出醫療及增加生活上需要之費用或殯葬
    費之人，亦應負損害賠償責任，民法第184 條第1 項前段、
    第191 條之2 前段、第192 條第1 項分別規定明確。本件事
    故係因被告騎乘機車時之過失所致，且劉振國之死亡與被告
    之過失行為間有相當因果關係，是原告基於侵權行為之法律
    關係，請求被告負損害賠償責任，自屬有據。茲就原告之請
    求，分項審酌如下：
  (一)殯葬費部分：
    原告庚○○○主張支出殯葬費用27萬元，業據提出相關收據
    為證，且被告對此並不爭執（見本院97年度訴字第454 號卷
    第94頁），是原告庚○○○此部分請求為有理由。
  (二)精神慰撫金部分：
    按不法侵害他人致死者，被害人之父、母、子、女及配偶，
    雖非財產上之損害，亦得請求賠償相當之金額，民法第194
    條著有規定。本件原告庚○○○為劉振國之配偶，在夫妻2
    人辛苦將子女撫養成人，正可相偕享受天倫之際，多年相伴
    之配偶劉振國竟因本事故身亡，面臨孤獨終老之情境，身心
    自受到相當之痛苦及悲愴，原告丙○○、戊○○、己○○、
    乙○○、丁○○為劉振國之子女，驟然喪父，遭此變故，天
    人永隔，亦受相當之精神上痛楚及悲慟，渠等請求非財產上
    之損害，洵屬有據。本院審酌原告庚○○○國小肄業，名下
    有1 棟房屋、1 筆土地、1 輛汽車，原告丙○○大學畢業，
    最近2 年收入均不到10萬元，名下有1 輛汽車，原告戊○○
    高職畢業，最近2 年收入均不到10萬元，名下有1 筆土地，
    原告己○○二專畢業，最近2 年收入均不到10萬元，名下有
    多筆投資，原告乙○○高職畢業，於95年總收入為53萬多元
    ，於96年總收入為5 萬多元，名下有2 棟房屋、3 筆土地，
    原告丁○○碩士畢業，於95年總收入為42萬多元，於95年總
    收入為24萬多元，被告高職畢業，於95年總收入為14萬多元
    ，於96年總收入為26萬多元，名下無不動產、汽車等一切情
    狀【此經被告在庭陳述在卷（見本院97年度訴字第454 號卷
    第70頁），另有原告提出之陳報狀可參（見本院97年度訴字
    第454 號卷第107 頁），並有兩造稅務電子閘門財產所得調
    件明細表在卷可考（見本院97年度訴字第454 號卷第29至61
    頁）】，認原告6 人各請求精神慰撫金之損害46萬元，就原
    告庚○○○部分，核屬適當，而就原告丙○○、戊○○、己○○、乙○○、丁○○部分，則為過高，應減為40萬元。
六、綜上，原告庚○○○得請求被告賠償之金額為73萬元（27萬
    元＋46萬元＝73萬元），原告丙○○、戊○○、己○○、乙○○、丁○○則各得請求被告賠償46萬元。再按保險人依強
    制汽車責任保險法規定所為之保險給付，視為被保險人損害
    賠償金額之一部分，被保險人受賠償請求時，得扣除之；因
    汽車交通事故死亡者，為受害人之遺屬，其順位如下：一、
    父母、子女及配偶。二、祖父母。三、孫子女。四、兄弟姐
    妹；同一順位之遺屬有數人時，按人數平均分配保險給付或
    補償，強制汽車責任保險法第32條、第11條第1 項第2 款、
    第2 項分別規定甚明。本件原告庚○○○為劉振國之配偶，
    原告丙○○、戊○○、己○○、乙○○、丁○○則均為劉振
    國之子女，有戶籍謄本可稽（見本院97年度訴字第454 號卷
    第77至80頁），另原告已向國泰世紀產物保險股份有限公司
    領取強制汽車責任險死亡保險金150 萬元，有該保險公司函
    在卷可憑（見本院97年度訴字第454 號卷第67頁），是原告
    6 人依上條文規定所分得之強制汽車責任險死亡保險金應各
    為25萬元（150 萬元÷6 ＝25萬元），此部分應予扣除，扣
    除後，原告庚○○○得向被告請求賠償之金額為48萬元（73
    萬元－25萬元＝48萬元），原告丙○○、戊○○、己○○、
    乙○○、丁○○得向被告請求賠償之金額則各為15萬元（40
    萬元－25萬元＝15萬元）。
七、從而，原告基於侵權行為之法律關係，請求被告應給付原告
    庚○○○48萬元，及原告丙○○、戊○○、己○○、乙○○
    、丁○○各15萬元，並均自起訴狀繕本送達被告之翌日即97
    年5 月23日起至清償日止，按週年利率百分之5 計算之法定
    遲延利息，為有理由，應予准許，逾此部分之請求，即屬無
    據，應予駁回。
八、本件原告勝訴部分，兩造分別陳明願供擔保請准聲請宣告假
    執行或免為假執行，核無不合，爰分別酌定相當之擔保金額
    ，予以准許。至原告敗訴部分，其假執行之聲請失所附麗，
    應予駁回。
九、原告係於刑事訴訟程序附帶提起民事訴訟，並未繳納裁判費
    ，本件復無其他訴訟費用之支出，爰不為訴訟費用之諭知，
    併此敘明。
十、據上論結，本件原告之訴一部為有理由，一部為無理由，依
    民事訴訟法第390 條第2 項、第392 條第2 項，判決如主文
    。
中    華    民    國    98    年    2     月    25    日
                  民事庭法  官  張 文 毓
以上正本係照原本作成。
如不服本判決，應於送達後20日內向本院提出上訴狀（須附繕本
）。
                        書記官  張 宏 賓
中    華    民    國    98    年    2     月    25    日


司法院資訊處製作；財團法人民間司法改革基金會備份。
